臺灣高等法院臺南分院刑事判決
111年度金上訴字第250號
上  訴  人  
即  被  告  林盈秀

上列上訴人因洗錢防制法等案件，不服臺灣臺南地方法院110年
度金訴字第227號中華民國110年10月19日第一審判決（聲請簡易
判決處刑案號：臺灣臺南地方檢察署110年度偵字第9646號；併
辦案號：同署110年度偵字第12744號），提起上訴，本院判決如
下：
    主  文
上訴駁回。
林盈秀緩刑貳年，並應履行如附表所示之內容。
    事  實
一、林盈秀可預見將帳戶存簿、金融卡及密碼交付他人使用，恐
    為不法者充作詐騙被害人匯入款項之犯罪工具，並藉以逃避
    追查，竟仍基於縱有人利用其交付之金融卡及密碼作為實施
    詐欺取財犯行之犯罪工具以掩飾或隱匿詐欺取財犯罪所得，
    亦不違背其本意之幫助洗錢及幫助詐欺取財犯意，於民國10
    9年12月19日12時27分許，在臺南市○○區○○路0段000號統一
    超商新郡安門市，將其所申設之中國信託商業銀行申設之帳
    號000000000000號帳戶（下稱中信銀行帳戶）及華南商業銀
    行申設之帳號000000000000號帳戶（下稱華南銀行帳戶）之
    提款卡密碼更改為112288後，將上開2張提款卡寄交給某不
    詳姓名成年人供該人掩飾其等因詐欺犯罪所得之財物，而容
    任該犯罪人士持以犯罪。嗣取得上開帳戶金融卡及密碼之該
    犯罪人士即意圖為自己不法之所有，㈠於109年12月22日16時
    23分許，以電話聯絡蕭游騰富，佯稱：因作業疏失，將會重
    複扣款，須依指示操作自動櫃員機云云，致蕭游騰富陷於錯
    誤而於同日17時31分許，轉匯1萬8009元至上開華南銀行帳
    戶；㈡另於109年12月22日17時26分許，以電話聯絡趙元同，
    佯稱：之前遭詐騙之款項已追回，須至自動櫃員機操作，以
    辦理退款云云，致趙元同陷於錯誤而於同日17時59分許，轉
    匯2 萬9985元至上開中信銀行帳戶而掩飾詐欺犯罪所得之去
    向；㈢復於109年12月22日16時17分許，詐騙集團成員撥打電
    話給陳郁臻，向其謊稱：購買機車時誤勾選到網路付款，必
    須取消云云，使陳郁臻陷於錯誤而匯款，乃分別於109年12
    月22日16時52分許，匯款4萬9988元；109年12月22日16時55
    分許，匯款2537元，至上開華南銀行帳戶；㈣又於109年12月
    22日16時19分許，詐騙集團成員撥打電話給黃惠儀，向其謊
    稱：購買機車時被重新下單，必須操作解除云云，使黃惠儀
    陷於錯誤而匯款，乃於109年12月22日16時57分許，匯款2萬
    9988元，至上開華南銀行帳戶。嗣蕭游騰富、趙元同、陳郁
    臻及黃惠儀察覺受騙，報警處理。 
二、案經蕭游騰富、趙元同、陳郁臻、黃惠儀訴由臺南市政府警
    察局第一分局報請臺灣臺南地方檢察署檢察官偵查起訴及移
    送併辦。
    理  由
一、訊據被告林盈秀對上開犯罪事實均坦承不諱（見警卷第3-7
    頁、併辦警卷第3-7頁、偵卷第9-10頁、原審卷第55-60頁、
    本院卷第79頁、第83頁) ，核與證人即告訴人蕭游騰富於警
    詢中之證述（見警卷第9-11頁)、證人即告訴人趙元同於警
    詢中之證述(見警卷第13-15頁)、證人即告訴人陳郁臻於警
    詢中之證述(見併辦警卷第9-11頁)及證人即告訴人黃惠儀於
    警詢中之證述(見併辦警卷第13-16頁)之證述情節相符，復
    並有被告之華南銀行開戶資料暨帳戶交易明細表1份（見警
    卷第43-45頁）、被告之中國信託銀行帳戶開戶資料暨帳戶
    交易明細表1份（見警卷第35-39頁）、告訴人蕭游騰富、趙
    元同提出之自動櫃員機交易明細影本2紙（見警卷第21-23頁
    ）、告訴人陳郁臻、黃惠儀2人提供之轉帳資料截圖1份（見
    併辦警卷第19、23頁）及被告華南銀行帳戶之開戶資料及交
    易明細1份可稽（見併辦警卷第39-41頁）。足認被告自白核
    與事實相符，可堪採信。是本件事證已臻明確，被告上開幫
    助洗錢及幫助詐欺取財犯行，堪以認定，應依法論科。
二、論罪科刑：
  ㈠刑法上之幫助犯，係對於犯罪與正犯有共同之認識，而以幫
    助之意思，對於正犯資以助力，而未參與實施犯罪之行為而
    言。如未參與實施犯罪構成要件之行為，且係出於幫助之意
    思提供助力，即屬幫助犯，而非共同正犯。查被告基於幫助
    他人詐欺取財及幫助他人掩飾、隱匿財產犯罪所得之去向及
    所在之不確定故意，提供上開銀行帳戶資料予他人使用，經
    犯罪集團成員用以作為收受詐欺取財犯罪所得財物及洗錢之
    犯罪工具，其所為僅為他人詐欺取財及洗錢犯行提供助力，
    過程中並無證據證明被告係以正犯之犯意參與，或有直接參
    與詐欺取財及洗錢之構成要件行為，充其量僅足認定係詐欺
    取財及洗錢之構成要件以外之幫助行為，尚難遽認與實行詐
    欺取財及洗錢犯罪之犯罪人士間有犯意聯絡及行為分擔。是
    核被告所為，係犯刑法第30條第1項前段、同法第339條第1
    項之幫助詐欺取財罪，及刑法第30條第1項前段、洗錢防制
    法第14條第1項之幫助一般洗錢罪。聲請意旨認被告所為犯
    罪事實一之㈠㈡部分為洗錢罪之正犯，依上開說明，容有未洽
    ，併予敘明。
  ㈡被告以一交付帳戶資料之行為，幫助詐欺集團分別對被害人
    、告訴人蕭游騰富、趙元同、陳郁臻及黃惠儀等4人為詐欺
    取財及洗錢犯行，侵害數個告訴人的法益，並觸犯上開2罪
    名，為想像競合犯，應依刑法第55條規定，從一重論以幫助
    一般洗錢罪，聲請簡易判決處刑書雖未記載犯罪事實一之㈢㈣
    部分，惟此部分與犯罪事實一㈠㈡部分，具有為想像競合犯之
    裁判上一罪關係，為起訴效力（聲請效力）所及，本院自應
    一併審究。
  ㈢被告幫助犯洗錢防制法第14條第1項之洗錢罪，且於偵審中自
    白犯罪，應依同法第16條第2項規定，減輕其刑；又被告以
    幫助他人犯罪之意思而參與犯罪構成要件以外之行為，為一
    般洗錢罪之幫助犯，依刑法第30條第2項規定，減輕其刑，
    並遞減之。
三、駁回上訴的理由：  
　㈠原審以被告事證明確，因而適用上開實體法規予以論罪，並
    審酌被告將上開帳戶資料交予他人使用，助益他人詐欺取財
    及掩飾、隱匿犯罪所得之去向及所在，雖本身未實際參與詐
    欺取財及洗錢之犯行，相對於正犯之責難性較小，然造成告
    訴人之財產損害，且助長詐騙歪風，實有不該；復考量被告
    犯罪動機、目的、手段、告訴人所受財產損失金額，兼衡被
    告無任何前科之素行，暨其自陳教育程度為專科畢業之智識
    程度、現與配偶、公婆同住、目前僅從事短期臨時工作等家
    庭經濟生活狀況及其雖坦承全部犯行，但尚未與告訴人達成
    和解賠償損失之犯後態度等一切情狀，量處有期徒刑4月，
    併科罰金新臺幣1萬元，並就併科罰金部分，諭知如易服勞
    役以新臺幣1000元折算1日，復敘明：被告並未親自提領告
    訴人等人匯入上開帳戶內之款項，且無證據證明被告實際管
    領、處分該等款項，自無從依洗錢防制法第18條第1項前段
    規定宣告沒收，又被告始終供稱其尚未獲有報酬，且無積極
    證據證明被告有因提供帳戶而實際收取犯罪人士給付之對價
    ，依卷內現存事證尚不足以認定被告有何犯罪所得，無從依
    刑法相關規定宣告沒收或追徵等，本院核其認事用法並無不
    當，量刑方面亦稱允洽，應予維持。
　㈡被告以原審量刑過重為由，提起上訴，請求撤銷改判較輕之
    刑云云。惟刑之量定，為求個案裁判之妥當性，法律賦予法
    院裁量之權，量刑輕重，屬為裁判之事實審法院得依職權自
    由裁量之事項。苟其量刑已以行為人之責任為基礎，並斟酌
    刑法第57條各款所列情狀，在法定刑度內，酌量科刑，如無
    偏執一端，致明顯失出失入情形，上級審法院即不得單就量
    刑部分遽指為不當或違法（最高法院72年度台上字第6696號
    判決意旨參照）。查，原審以行為人之責任為基礎，斟酌刑
    法第57條之各款事由而為刑之量定，已於理由欄中詳加論敘
    載明（原判決第4頁），既未逾越法定刑度，亦未違反比例
    原則或罪刑相當原則，難認有何濫用權限情形；又被告所犯
    一般洗錢罪其法定刑為「7年以下有期徒刑，併科新臺幣500
    萬元以下罰金」，原審依幫助犯減刑後，並斟酌被告犯罪各
    項情節，僅量處有期徒刑4月，併科罰金新臺幣1萬元，已接
    近法定最低度刑，難認有量刑過重之情，客觀上已無往下調
    降之可能。被告提起上訴，請求從輕量刑，為無理由，應予
    駁回。
四、緩刑部分：
　㈠被告未曾因故意犯罪受有期徒刑以上刑之宣告，此有其前案
    紀錄表在卷可參，其係因一時失慮而犯罪，然已於本院審理
    時具體提出賠償告訴人之方案，且當庭給付告訴人蕭游騰富
    新臺幣1萬元，展現相當之誠意，告訴人蕭游騰富亦表示願
    原諒被告等語，有本院審判筆錄可參（見本院卷第80頁、第
    85頁），而其餘告訴人因路途遙遠，不方便至本院與被告洽
    談和解事宜，但其等於電話中均表示同意被告將賠償金額直
    接匯至其等帳戶中，有本院公務電話查詢紀錄可稽，且檢察
    官於科刑辯論時稱：「被告有誠意和解，告訴人蕭游騰富也
    當庭同意原諒被告，請被告不要再犯，請給被告緩刑機會」
    等語（見本院卷第85頁），職是，本院認被告經此偵審程序
    的教訓，應知警惕而無再犯之虞，其所受宣告之刑，以暫不
    執行為適當，爰依刑法第74條第1 項第1款規定，併諭知緩
    刑2 年，以啟自新。
　㈡按「緩刑宣告，得斟酌情形，命犯罪行為人為下列各款事項
    一、向被害人道歉。二、立悔過書。三、向被害人支付相當
    數額之財產或非財產上之損害賠償。四、向公庫支付一定之
    金額。五、向指定之政府機關、政府機構、行政法人、社區
    或其他符合公益目的之機構或團體，提供40小時以上240小
    時以下之義務勞務。六、完成戒癮治療、精神治療、心理輔
    導或其他適當之處遇措施。七、保護被害人安全之必要命令
    。八、預防再犯所為之必要命令。」，刑法第74條第2 項定
    有明文，故緩刑宣告，得依刑法第74條第2 項第3 款斟酌情
    形，命犯罪行為人向被害人支付相當數額之財產或非財產上
    之損害賠償。查，被告既有和解誠意，本院爰依據被告提出
    和解草案，加以調整後，命其應履行如附表所示之條件。又
    上開命被告應履行之內容，乃緩刑宣告附帶之條件，依刑法
    第75條之1 第1 項第4 款規定，違反上開條件，已足認原宣
    告之緩刑難收其預期效果，而有執行刑罰之必要者，檢察官
    自得聲請法院撤銷被告的緩刑宣告，併予敘明。
據上論結，應依刑事訴訟法第368條，刑法第74條第1項第1款、
第2項第3款，判決如主文。
本案經檢察官許嘉龍聲請簡易判決處刑，檢察官黃朝貴到庭執行
職務。
中　　華　　民　　國　　111 　年　　3 　　月　　31　　日
                  刑事第七庭    審判長法  官　吳勇輝
                                      法  官　吳錦佳
                                      法　官　黃國永
以上正本證明與原本無異。
如不服本判決應於收受送達後20日內向本院提出上訴書狀，其未
敘述上訴理由者，並得於提起上訴後20日內向本院補提理由書（
均須按他造當事人之人數附繕本）「切勿逕送上級法院」。
　　　　                            　書記官　葉宥鈞  
中　　華　　民　　國　　111 　年　　3 　　月　　31　　日
附錄本案論罪科刑法條：
洗錢防制法第14條
有第二條各款所列洗錢行為者，處7年以下有期徒刑，併科新臺
幣5百萬元以下罰金。
前項之未遂犯罰之。
前二項情形，不得科以超過其特定犯罪所定最重本刑之刑。
中華民國刑法第339條
意圖為自己或第三人不法之所有，以詐術使人將本人或第三人之
物交付者，處5年以下有期徒刑、拘役或科或併科50萬元以下罰
金。
以前項方法得財產上不法之利益或使第三人得之者，亦同。
前二項之未遂犯罰之。

本判決之附表：
告訴人 給付金額（新臺幣）及方式 蕭游騰富 給付蕭游騰富18,009元，給付方式如下： 1.被告當庭給付蕭游騰富現金1萬元，由蕭游騰富當庭收受。 2.餘款8,009元，自民國111年4月15日起至112年2月15日止，按月於每月15日前（含當日）各給付700元，最後一期（112年3月15日）給付309元，至全部清償完畢為止，如有一期未按時履行，視為全部到期。並匯款至蕭游騰富指定之中國信託商業銀行帳戶內（戶名：蕭游騰富、帳號：000000000000號） 趙元同 給付趙元同29,985元，給付方式如下： 自民國111年4月15日起至112年2月15日止，按月於每月15日前（含當日）各給付2,500元，最後一期（112年3月15日）給付2,485元，至全部清償完畢為止，如有一期未按時履行，視為全部到期。並匯款至趙元同指定之第一商業銀行帳戶內（戶名：趙元同、帳號：00000000000號） 陳郁臻 給付陳郁臻52,525元，給付方式如下： 自民國111年4月15日起至112年2月15日止，按月於每月15日前（含當日）各給付4,650元，最後一期（112年3月15日）給付1,375元，至全部清償完畢為止，如有一期未按時履行，視為全部到期。並匯款至陳郁臻指定之中國信託商業銀行帳戶內（戶名：陳郁臻、帳號：000000000000號） 黃惠儀 給付黃惠儀29,988元，給付方式如下： 自民國111年4月15日起至112年2月15日止，按月於每月15日前（含當日）各給付2,650元，最後一期（112年3月15日）給付838元，至全部清償完畢為止，如有一期未按時履行，視為全部到期。並匯款至黃惠儀指定之玉山銀行帳戶內（戶名：黃惠儀、帳號：0000000000000號）